臺灣板橋地方法院交通事件裁定　　　　94年度交聲更字第14號
　　原處分機關　交通部公路總局臺北區監理所
　　異　議　人　甲○○
　　即受處分人
上列異議人因違反道路交通管理處罰條例案件，對於交通部公路
總局臺北區監理所於中華民國九十三年四月十二日北監自裁字裁
四０─Ｄ一Ａ０四二四七七號（原處分案號：桃園縣警察局九十
三年一月十一日桃警局交字第Ｄ一Ａ０四二四七七號），聲明異
議，本院於九十三年十一月二十三日裁定後，異議人提起抗告，
經臺灣高等法院發回更為審理（臺灣高等法院九十四年度交抗字
第一四二號），本院裁定如下：
    主  文
原處分撤銷。
甲○○汽車駕駛人，行車速度，超過規定之最高時速，處罰鍰新
臺幣壹仟玖佰元，並記違規點數壹點。
    理  由
一、原處分機關以：本件異議人即受處分人甲○○於民國九十三
　　年一月十一日凌晨一時五十分許，駕駛車牌號碼為ＣＶ─○
    三三九號之自用小客車，在臺七線乙線十二點五公里處，因
　　集結二輛以上汽車於道路競駛，經桃園縣政府警察局大溪分
    局霞雲派出所執勤警員當場攔停，並以桃園縣警察局交字第
    Ｄ一Ａ○四二四七七號違反道路交通管理事件通知單舉發。
    嗣異議人依法提出申訴，經交通部公路總局臺北區監理所於
    九十三年四月十二日以北監自裁字第裁四○─Ｄ一Ａ○四二
　　四七七號裁決書裁決，裁處異議人罰鍰三萬元，吊銷其駕駛
    執照，三年內不得考領駕駛執照等語。
二、異議意旨則略以：異議人當時並未飆車，伊與另外二部車輛
    之友人共同自臺北縣三峽鎮出發，欲至石門水庫附近遊玩，
    途經舉發地點時，時速並未超過五十公里，或係因跟隨一群
    車輛後面行駛，方被舉發警員誤認係在飆車，爰請求撤銷原
　　處分云云。
三、按汽車駕駛人，行車速度，超過規定之最高時速者，處新臺
    幣一千二百元以上二千四百元以下罰鍰，並予記違規點數一
    點，道路交通管理處罰條例第四十條第一項、第六十三條第
    一項第一款分別定有明文。
四、經查：
　（一）原舉發機關（桃園縣政府警察局大溪分局霞雲派出所）
　　　　係以異議人即受處分人甲○○於九十三年一月十一日凌
　　　　晨一時五十分許，駕駛車牌號碼為ＣＶ─○三三九號之
    　　自用小客車，在臺七線乙線十二點五公里處，因集結二
　　　　輛以上汽車於道路競駛，經桃園縣政府警察局大溪分局
    　　霞雲派出所值勤員警以違反道路交通管理處罰條例第四
      　十三條第三項而予以舉發，此有桃園縣警察局交字第Ｄ
    　　一Ａ○四二四七七號舉發違反道路交通管理事件通知單
　　　　一紙附卷足稽。
  （二）異議人對當時途經舉發地點為警方攔停開單之事實並不
        爭執，惟以前揭語詞置辯。然證人即舉發警員朱有亮到
        庭證稱：「這是我們警局規劃的勤務，通常在星期六凌
        晨或清晨執行。我們有分三組，分別是蒐證組、攔截組
        及圍捕組。我是負責圍捕組就是在蒐證組及攔截組中間
        。蒐證組有發現飆車族出現，就會先通報我們知道，等
        他們到了攔截組及圍捕組時，我們再把他們攔下來，當
        初會判斷他們是飆車族是由蒐證組判斷的，我當時記憶
        雖有模糊，但是我們都聽到車聲經過，因為我們是埋伏
        在岔路那裡，我們看不到外面，但是聽到車聲覺得車速
        很快。」等語（參見本院九十三年度交聲字第六一一號
        卷附九十三年七月二十一日訊問筆錄），而據當時擔任
        蒐證組之警員宋豪傑亦到庭證稱：「我是在蒐證點的地
        方。．．（問：當天如何確定那批車隊是所謂的飆
    　　車族或是有從事飆車的危險行為？）該路段為雙向二車
    　　道，他們在通過蒐證點時，有跨越另外車道，他們還沒
　　　　有進來蒐證點時，我們遠遠的就有聽到巨大的引擎車聲
    　　，而且車速，依照經驗判斷是超過五十公里，但是該路
    　　段限速是四十公里，我們就依照第四十三條第三項依法
        舉發．. 」（見本院九十三年度交聲字第六一一號卷附
        九十三年八月十三日訊問筆錄）、「我是搜證組的。我
        們確定後面已經沒有來車，他們是否同一組我們沒有辦
        法確，但是前後沒有車，他們車速都超過五十公里，我
        們是以目視來鑑別是否是競駛，民眾檢舉在那路段有民
        眾飆車，當時我們認定他們有超過限速，該路段限速是
        四十公里，我們時速五十都追不到，要六十才追得到，
        而飆車之認定則另須二輛車以上、是否有無車輛變更車
        道及車輛是否有改造過。（問：是否有看到他們有超車
        或魚貫行駛？）我追車追得很辛苦，所以沒有看到他們
        有超車或競駛．．（問：是否有蛇行？）從後面看不清
        楚，有無併行、超行、變換車道不知道，但有跨越雙黃
        線。」等語觀之（參見本院九十四年六月八日訊問筆錄
        ），足見依證人即警員朱有亮、宋豪傑當場之專業判斷
        ，異議人所在之車隊應係超速疾駛於車道上，並有跨越
        對向車道行駛之危險駕駛行為。
　（三）又舉發單位所拍攝之蒐證光碟，經本院勘驗結果係：「
        為員警先埋伏於路旁（螢幕左下角），一開始即有二臺
        車接連快速行駛於螢幕中之彎道，隨即又有連異議人在
        內之十臺車輛彼此相連呈一字形跟隨在後，而後員警便
        出動警車將其包抄於後。當錄影時間約為三分零六秒時
        鏡頭（從上往下俯視）為數輛車經過彎道時接聯跨越道
        路雙黃線快速行駛，之後三分鐘為警員為追隨前面之車
        隊，坐於警車副駕駛座上拍攝前面之路況並拍攝汽車之
        儀表板顯示約為時速五十幾至六十之間，而於員警駕駛
        警車約三分鐘後終於出現前面之車隊已遭前方埋伏之員
        警攔停，而該車隊最後面之三臺車欲倒車掉頭往後方駛
        離，遭警車從後面攔阻，但仍有二臺趁隙逃走，嗣後警
        方從車身後方逐一拍攝每臺車之車號，而異議人車號Ｃ
        Ｖ－０三三九號自小客車則在車隊中間，後員警要問其
        車隊的每位駕駛人出示證件及詢問彼此間是否認識，錄
        影時間共二十分三十八秒，其中該車隊行駛情形為一字
        型連接的快速行駛，並無有互相超車或競速之情形。（
        參見本院九十三年九月十三日勘驗筆錄）。而該道路之
        速限為四十公里，已據證人陳明如前，綜合證人所述及
        勘驗結果以觀，本件僅足認異議人甲○○在速限四十公
        里之山路上，以高達五、六十公里之速度超速行駛，至
        於是否確有「二輛以上汽車共同在道路上競駛或以危險
        方式駕車」之情形，容有產生合理懷疑之餘地，實無從
        遽認異議人確有上述交通違規情事。
五、按「競爭行駛」，同時集結多數車輛，於同一時間在特定道
    路上前後相接，超速行駛，然並無相互競速爭先之事實，仍
    難謂競駛。換言之，倘非互相競駛爭先之行為，而僅係快速
    行駛，縱然有踰越最高速限，亦僅為超速行駛，而非競爭行
    駛。依上開證人所述及勘驗結果以觀，僅足認異議人與其他
    車輛均有高速行駛之情形，但尚難遽認異議人已與其他汽車
    發生「競」駛之違規情事，故原處分機關以異議人「二輛以
    上汽車共同在道路上競駛」，而依道路交通管理處罰條例第
    四十三條第三項等規定，裁處罰鍰新臺幣萬元，吊銷駕駛
    執照，三年內禁考之處分，於法尚有未合，應予撤銷。惟前
    開路段之速限為時速四十公里，異議人有超速行駛等情，業
    據證人朱有亮、宋豪傑到庭結證屬實，故異議人有超速行駛
    之違規行為堪予認定。本院爰就異議人之此一違規行為，逕
    依道路交通管理處罰條例第四十條第一項、第六十三條第一
    項第一款之規定，裁處異議人罰鍰一千九百元，並記違規點
    數一點。
據上論斷，應依道路交通案件處理辦法第二十條，裁定如主文。
中　　華　　民　　國　　94　　年　　7 　　月　　6 　　日
                    交通法庭    法　官  絲鈺雲
以上正本證明與原本無異
如不服本裁定應於送達後5日內向本院提出抗告狀
                                書記官　葉子榕
中　　華　　民　　國　　94　　年　　7 　　月　　6 　　日
